臺灣橋頭地方法院民事判決
111年度岡簡字第30號
原      告  劉慧貞  
            蘇峰正  
被      告  林冠宏  

訴訟代理人  洪濬詠律師
            林玠均律師
上列當事人間請求損害賠償事件，本院於111年3月31日言詞辯論
終結，判決如下：
    主      文
原告之訴駁回。
訴訟費用由原告負擔。
    事實及理由
一、原告主張：原告二人係夫妻，原告劉慧貞自民國106年10月
    下旬起，任職於訴外人黑糖家國際企業有限公司（址設高雄
    市○○區○○路000號，下稱黑糖家公司）擔任門市專員，108年
    7月25日上午9時許，在黑糖家公司門市，因店內員工將存放
    高溫熱飲之飲料桶推車放置在窗戶邊，原告劉慧貞開啟窗戶
    之電動門簾而觸動推車，原告劉慧貞見狀，立即衝上前欲固
    定推車，惟推車上之飲料桶因重心不穩而傾倒，致高溫熱飲
    傾覆在原告劉慧貞之小腿部位，原告劉慧貞因此受有雙下肢
    小腿2度燒燙傷之職業災害（系爭傷害）。因黑糖家公司未
    給付原告劉慧貞醫療費用，且工資僅補償至108年11月。原
    告劉慧貞因而接受東森新聞台記者採訪，隨後由東森新聞台
    於108年12月2日，在電視新聞上刊登：「遭滾燙黑糖水燙傷
    植皮  控公司不給醫藥費」之標題，並報導：「高雄1名劉
    小姐，上班時不小心被滾燙黑糖水燙到，造成雙腳深2度燙
    傷，還從大腿取皮之後植到腳背及其他小範圍，住院1個多
    月，7月底休養至今，公司第一時間不僅沒給慰問金就算了
    ，還沒幫忙負擔醫藥費，工傷假薪水原本公司都有給付，11
    月份突然不給」。被告為黑糖家公司之負責人，明知原告劉
    慧貞所黑糖家公司未給付醫藥費屬實，竟以原告接受採訪時
    ，指控未給付醫藥費致名譽受損為由，向原告提起妨害名譽
    之告訴，嗣其告訴經檢察官為不起訴處分確定，惟其誣告行
    為，致原告受有嚴重精神壓力，爰依民法第184條第1項及19
    5條第1項之規定提起本訴，並聲明：被告應各給付原告新臺
    幣（下同）15萬元，及自起訴狀繕本送達翌日起至清償日止
    ，按週年利率百分之五計算之利息。
二、被告則以：本件原告所指妨害名譽案件之告訴人為黑糖家公
    司，並非被告。被告僅係黑糖家公司之法定代理人，原告認
    被告涉犯誣告，請求賠償，顯無理由。縱認原告得提起本件
    訴訟，黑糖家公司於該妨害名譽案件中，並無誣告之客觀犯
    行及主觀犯意，原告之訴，並無理由等語置辯，並聲明：原
    告之訴駁回。如受不利判決，願供擔保，免為假執行。
三、得心證之理由：
（一）原告二人係夫妻，原告劉慧貞自106年10月下旬起，任職
      於訴外人黑糖家公司擔任門市專員，108年7月25日上午9
      時許，在黑糖家公司門市，因店內員工將存放高溫熱飲之
      飲料桶推車放置在窗戶邊，原告劉慧貞開啟窗戶之電動門
      簾而觸動推車，原告劉慧貞見狀，立即衝上前欲固定推車
      ，惟推車上之飲料桶因重心不穩而傾倒，致高溫熱飲傾覆
      在原告劉慧貞之小腿部位，原告劉慧貞因此受有雙下肢小
      腿2度燒燙傷之職業災害。原告劉慧貞因而接受東森新聞
      台記者採訪，隨後由東森新聞台於108年12月2日，在電視
      新聞上刊登：「遭滾燙黑糖水燙傷植皮  控公司不給醫藥
      費」之標題，並報導：「高雄1名劉小姐，上班時不小心
      被滾燙黑糖水燙到，造成雙腳深2度燙傷，還從大腿取皮
      之後植到腳背及其他小範圍，住院1個多月，7月底休養至
      今，公司第一時間不僅沒給慰問金就算了，還沒幫忙負擔
      醫藥費，工傷假薪水原本公司都有給付，11月份突然不給
      」。被告為黑糖家公司之負責人，黑糖家公司以原告接受
      採訪時，指控未給付醫藥費致名譽受損為由，向原告提起
      妨害名譽之告訴，嗣該告訴經檢察官為不起訴處分確定等
      情，有橋頭地方檢察署109年度偵字第8216號不起訴處分
      書、臺灣高等檢察署高雄分署109年度上聲議字第1782號
      處分書在卷可憑，亦為被告所不爭執，此部分之事實，堪
      可認定。
（二）被告雖主張，前開妨害名譽告訴，係黑糖家公司所告訴，
      其僅為黑糖家公司之法定代理人，原告對其請求賠償，並
      無理由等語。惟據不起訴處分書之記載，被告除為黑糖家
      公司之法定代理人外，亦為告訴代理人（見本院卷第19頁
      ），依被告同時為黑糖家法定代理人及告訴代理人之身分
      ，顯然原告主張被告提起該誣告訴訟，應屬可採。被告此
      部分所辯，並無理由。　　　
（三）原告以被告所為之告訴內容，經檢察官不起訴確定在案，
      主張被告上開行為為誣告。惟據被告所否認，且以前開情
      詞置辯。經查：
    1.按當事人主張有利於己之事實者，就其事實有舉證之責任
      。但法律別有規定，或依其情形顯失公平者，不在此限。
      民事訴訟法第277條定有明文。次按因故意或過失不法侵
      害他人之權利者，負損害賠償責任；不法侵害他人之身體
      、健康、名譽、自由、信用、隱私、貞操，或不法侵害其
      他人格法益而情節重大者，被害人雖非財產上之損害，亦
      得請求賠償相當之金額，民法第184條第1項前段、第195
      條第1項固有明文。惟侵害名譽權損害賠償，須行為人因
      故意或過失貶損他人之社會評價，而不法侵害他人之名譽
      ，致他人受損害，方能成立。亦即行為人須具備違法性、
      有責性，並不法行為與損害間具有因果關係，始足當之（
      最高法院104年度臺上字第2365號判決意旨參照）。再按
      告發、告訴或自訴權，均屬憲法第16條賦予人民基本之訴
      訟權，凡犯罪之被害人，得為告訴或自訴，不問何人知有
      犯罪嫌疑者，得為告發，故就所訴事實足認為被害人，或
      認有犯罪嫌疑者，即得依上開規定行使憲法保障之權利，
      尚難僅憑嗣後經檢察官為不起訴處分、行政簽結或法院判
      決被告無罪確定，遽推論告訴人、告發人或自訴人係濫訴
      而認有侵害被告名譽權之情事。（最高法院98年度臺上字
       第332號判決意旨參照）。
　　2.被告告訴原告涉犯妨害名譽罪嫌，經不起訴處分確定，固
      如前述，然揆諸前揭說明，告訴人即被告是否構成誣告而
      侵害原告之名譽權或人格權，仍須視其有無虛構事實而為
      判斷，並不以無罪判決之結果而為認定。查原不起訴處分
      書載明：「原告劉慧貞受有系爭傷害，於108年11月25日
      ，向高雄市政府勞工局申請職災補償之勞資爭議調解，並
      於同年12月12日、同年月26日與黑糖家公司進行調解，黑
      糖家公司雖同意補償原告劉慧貞於108年11月薪資1萬5,95
      6元，但以醫療憑證有疑義及未提供看護收據為由，拒絕
      給付醫療、看護等費用，亦不同意被告劉慧貞所提關於勞
      保生育給付差額、不休假獎金、加班費之請求，因勞資雙
      方各持己見，致調解不成立等情，有高雄市政府勞工局10
      8年12月30日高市勞關字第10841580800號函附之調解紀錄
      1份可佐。再觀諸證人即副店長何佳家證稱：劉慧貞燙傷
      後，是蘇峰正拿診斷證明書來請假，由伊轉交診斷證明書
      給公司，醫療費係劉慧貞、蘇峰正直接與公司接洽，蘇峰
      正曾提及敷料係國外進口，費用昂貴等語。由此可知，被
      告劉慧貞與告訴人間確有職業災害之勞資糾紛，經高雄市
      政府勞工局勞資爭議調解，但調解不成立，因雙方當事人
      對於給付項目、金額有認知上之差距」等語（見本院卷第
      23頁不起訴處分書）。顯然時任黑糖家公司負責人之被告
      並非拒絕給付醫療費用，而係認為醫療費用過高且未提供
      看護收據，另亦同意支付薪水至11月。而於現今社會，一
      旦雙方就爭執事項無法獲得一致處理方式，尋求媒體曝光
      ，其真意在取得有利之輿論支持。而新聞媒體為求效果，
      於報導過程中，自無可能將雙方爭執過程鉅細靡遺論表現
      出來，自有可能使知悉爭執過程之他方在觀看報導時，誤
      認原告劉慧貞系本於妨害黑糖家公司名譽之立場而接受採
      訪，因而向地檢署提出告訴，尚難認定其係出於構陷原告
      入罪、故意虛構事實而提起刑事告訴，難謂有何誣告原告
      或故意侵害原告名譽權及人格權之不法行為。況刑事案件
      經檢察官為不起訴處分確定，乃調查後本於事實及法律要
      件所為之判斷，以本件而言，檢察官認原告劉慧貞於接受
      媒體採訪時，依其個人價值判斷而提出主觀意見，並經記
      者撰寫新聞內容後予以揭露，未逾越合理評論範疇，電視
      台對原告劉慧貞之報導內容，縱其用字遣詞稍嫌嚴厲，足
      令被告感到不快或認為影響其名譽，仍屬憲法言論自由保
      障之範圍，難認原告劉慧貞主觀上有誹謗之犯意。凡此種
      種均難要求被告於告訴時所得以預見，且檢察官非以被告
      捏造不實事實而為上開之判斷，自不得僅憑不起訴處分，
      反推認定被告告訴之行為，即有誣告之情形，此外，原告
      亦未提出其他證據證明其主張之事實，是原告以被告告訴
      其犯妨害名譽罪，係屬誣告之故意或過失侵權行為，請求
      各賠償精神慰撫金15萬元，於法未合，並無可採。
四、綜上所述，原告主張被告捏造虛構事實而為刑事告訴行為，
    為誣告，已侵害其名譽權及人格權，因與侵權行為法律要件
    不合，舉證亦有不足，無從認定。從而，原告依民法184條
    第1項、第195條第1項規定請求被告各給付精神慰撫金15萬
    元，及自起訴狀繕本送達之翌日起至清償日止，按週年利率
    百分之5計算之利息，為無理由，應予駁回。
五、本件事證已臻明確，兩造其餘之攻擊防禦方法及訴訟資料，
    經本院斟酌後，認為均與本判決結果不生影響，爰不一一論
    駁，附此敘明之。
六、訴訟費用負擔之依據：民事訴訟法第78條。
中　　華　　民　　國　　111 　年　　4 　　月　　14　　日
                  岡山簡易庭  法    官  林揚奇
以上正本係照原本作成。
如不服本判決，應於送達後20日內，向本院提出上訴狀並表明上
訴理由，如於本判決宣示後送達前提起上訴者，應於判決送達後
20日內補提上訴理由書（須附繕本）。
中　　華　　民　　國　　111 　年　　4 　　月　　14　　日
                              書 記 官  陳麗如